臺灣高等法院民事判決　　　　　　　　　94年度再易字第64號
再審原告　　乙○○
再審被告　　丙○○
　　　　　　甲○○
　　　　　　丁○○
　　　　　　戊○○
上列當事人間侵權行為損害賠償事件，再審原告對於中華民國94
年4月12日本院93年度上易字第996號確定判決提起再審，本院判
決如下：
    主  文
再審之訴駁回。
再審訴訟費用由再審原告負擔。
    事實及理由
一、本件再審原告起訴主張：(一)、本件系爭之1、2樓共用牆壁
    於再審被告將甲○○與訴外人黃鐘照妹所有之上該建物拆除
    時，已非屬其建物之一部分，且因屬共用壁之性質，再審原
    告於此同時，因該共用壁與再審原告所有之建物相連，則依
    民法第811條附合之規定，系爭共用壁之磚塊、水泥，自因
    附合而成為再審原告所有之系爭建物之重要成分，而屬於再
    審原告所有。惟原確定判決就上該影響判決之重要事證漏未
    審酌，且誤認民法第811條附合規定之適用，再審原告自得
    依民事訴訟法第496條第1項第1款及第497條規定提起再審。
    (二)、再審原告所有系爭建物之原承租人黃承權證稱：「因
    為隔壁拆房子，所以搬走」、「拆房子敲敲打打聲音很大，
    且灰塵會跑過來，沒有辦法做生意，牆壁敲一個洞，樑柱也
    有破損，害怕倒下來危險」等語，可知再審被告拆除、新建
    建物所產生之噪音、灰塵，顯然足以妨害他人生活安寧，而
    違反建築法第67條、社會秩序維護法第72條第3款及違反社
    會秩序維護法案件處理辦法第11條等保護他人之法律，而構
    成民法184條第2項之侵權行為，且因上該侵權行為致黃承權
    提前終止系爭房屋之租賃，再審原告因此受有新台幣（下同
    ）10萬5,000元租金之損失，原確定判決無視上該保護他人
    法律之規定及證人黃承權之證詞，而認此應為所有權相鄰關
    係中所應容忍之現象，自有重大之謬誤，再審原告亦得依民
    事訴訟法第496條第1項第1款及第497條之規定提起再審。並
    聲明：、原確定判決不利於再審原告部分廢棄。、上開
    廢棄部分，再審被告應連帶給付再審原告32萬3,000元，及
    自起訴狀繕本送達之翌日起至清償之日止按年利率百分之五
    計算之利息。
二、再審被告等未提出任何書狀為聲明或陳述。
三、按民事訴訟法第496條第1項第1款所謂適用法規顯有錯誤，
    係指確定判決依據事實審法院所確定之事實而為法律上判斷
    ，其適用法規顯然不合於法律規定，或與司法院現尚有效及
    大法官會議之解釋，或最高法院現尚有效之判例顯有違反，
    或消極的不適用法規而顯然影響裁判者而言，並不包括漏未
    斟酌證據、消極不適用法規而於裁判無顯然影響、或判決理
    由矛盾、理由不備、取捨證據及認定事實錯誤之情形在內（
    司法院大法官會議釋字第177號解釋及最高法院71年度台再
    字第30號、64年度台再字第140號、63年度台再字880號、60
    年度台再字第170號判例、92年度台上字第320號裁判意旨參
    照）。是如事實審法院認定事實錯誤，調查證據欠周或判決
    不備理由，雖得於判決確定前據為提起上訴之理由，究與適
    用法規顯有錯誤有別，當事人自不得據以提起再審之訴。次
    按不得上訴於第三審法院之事件，經第二審確定之判決，如
    就足影響於判決之重要證物，漏未斟酌者，亦得以再審之訴
    對之聲明不服，民事訴訟法第497條定有明文。所謂就足以
    影響於判決之重要證物漏未斟酌之情形，係指第二審言詞辯
    論終結前，已經存在並已為聲明之證物，第二審並未認為不
    必要而仍忽略證據聲明未為調查，或已為調查而未就其調查
    之結果予以判斷，且以該證物足以動搖原確定判決之基礎者
    為限。
四、查本件原確定判決於斟酌全辯論意旨及調查證據之結果，依
    其自由心證認定：【 (一)、相鄰建物為上訴人 (即再審被
    告) 甲○○及訴外人黃鍾照妹所共有，所坐落之桃園縣龍潭
    鄉○○段209地號土地為甲○○與訴黃鍾照妹共有、213地號
    土地為訴外人黃登光所有，有土地及建物登記謄本可稽。雖
    依建物登記謄本之記載，該相鄰建物於61年6月30日始完成
    建物所有權第一次登記，惟該建物早於47年間即已存在，有
    上訴人提出之戶籍謄本足稽。而被上訴人 (即再審原告)所
    有之系爭建物則係於59年10月1日始建築完成，有建物登記
    謄本足憑，且為被上訴人所不爭執，堪信系爭建物晚於相鄰
    建物始建造完成。而系爭建物興建之時，係利用相鄰建物1
    層之牆面而為建築，業據被上訴人於本院92年度上訴字第44
    56 號刑事案件審理中自認明確；至於系爭建物與相鄰建物
    間相連牆壁之第2層部分，被上訴人雖主張係共同出資興建
    云云，然此為甲○○所否認，且參諸相鄰建物拆除後，該第
    2層牆面上留有窗戶之痕跡觀之，系爭建物第2層部分亦係利
    用相鄰建物之牆壁而建造。而上開牆壁係全部坐落於209地
    號土地上，亦經桃園縣大溪地政事務所測量屬實，製有複丈
    成果圖附於台灣桃園地方法院檢察署91年度偵續字第116號
    卷內足資參考。被上訴人雖抗辯伊使用上開牆壁有支付對價
    云云，惟為甲○○所否認，且證人即相鄰建物原所有權人黃
    登光於上開刑事案件審理中亦證述並無付費情事，而被上訴
    人復未能就付費乙事舉證以實其說，自難認被上訴人所為此
    部分之主張為可取。該牆面既係全部坐落於相鄰建物所在之
    土地上，被上訴人復未取得相鄰建物所有權人出具之「共同
    壁使用同意書」，則其主張該牆壁係「共同壁」，而為兩幢
    建物所共有云云，自不足取。又民法第811條所規定之「附
    合」，僅於動產附合於不動產重要成分之情形，始有適用，
    上開牆壁係屬相鄰建物之一部分，屬不動產之成分，亦無附
    合於系爭建物、而由被上訴人取得所有權之餘地。是系爭建
    物1、2層與相鄰建物間之牆壁，係屬相鄰建物所有權人所有
    ，上訴人主張為二建物共有或伊所有云云，殊不足取。(二)
    、甲○○、丁○○ (即再審被告)、戊○○ (即再審被告)將
    相鄰建物之拆除及新建工程，分別交由丙○○ (即再審被告
    )及原審共同被告信益公司承攬施作，為兩造所不爭執，依
    民法第794條之規定，甲○○、丁○○、戊○○即負有不使
    鄰地工作物受損害之義務，若因而致鄰地上之系爭建物受損
    ，自應負侵權行為損害賠償責任。被上訴人主張其所有系爭
    建物受有前開損害，並據以請求各項賠償，是否有據，爰分
    項審究如下：、關於修理費30萬3千元部分：被上訴人主
    張伊所有系爭建物受有前揭損害，為修復該等損害，須支出
    修理費30萬3千元乙節，固據其提出報價單為證。惟查，其
    中屋頂排水孔排設、屋頂洩水坡度粉刷、屋頂防水施工等三
    項，係被上訴人所有系爭建物後半部加建之3樓排水設施之
    損害，此係因甲○○、丁○○、戊○○指示承攬人信益公司
    將新建之相鄰建物3層以上搭建於系爭建物上所造成，有被
    上訴人提出之現場照片為證，並經原審勘驗現場屬實，且據
    證人徐煌政證述明確，則就上開三項合計8萬5千元之修復費
    用，甲○○、丁○○、戊○○自應連帶負賠償責任；至就報
    價單所列鋼柱及砌磚補強、1樓粉刷牆打除清運、1樓粉刷（
    防水）等項目，則係就系爭建物與相鄰建物間第1層牆壁之
    損壞所為之估價，已據證人徐煌政證述明確，惟該第1層牆
    壁既非被上訴人所有，已如前述，則就上開三項合計13萬8
    千元之損害，被上訴人自不得請求甲○○、丁○○、戊○○
    、丙○○連帶賠償；另報價單就「結構技師2樓、1樓、3樓
    」乙項，固列有8萬元之費用，惟系爭建物之結構安全縱有
    減損，亦係因其利用相鄰建物之牆壁搭蓋所造成，尚非可歸
    責於上訴人，且該部分金額並無計算依據，僅係提供被上訴
    人參考等情，業據證人徐煌政證述屬實，則被上訴人主張其
    受有此部分損害並請求上訴人連帶賠償，亦非有據。、關
    於租金損失10萬5千元部分：被上訴人主張系爭建物1層前半
    部原出租予訴外人黃承權，約定租賃期間自89年5月3日起至
    90年5月3日止，每月租金1萬5千元，嗣上開租約經承租人黃
    承權於89年11月3日提前終止等情，固據其提出房屋租賃契
    約書為證，並經黃承權證述屬實。惟被上訴人主張上開租約
    係因上訴人侵權行為而提前終止乙節，則為上訴人所否認。
    經查，承租人提前終止上開租約之原因，雖據證人黃承權證
    稱：「因為隔壁拆房子，所以搬走」、「拆房子敲敲打打聲
    音很大，且灰塵會跑過來，沒有辦法做生意，牆壁敲一個洞
    ，樑柱也有破損，害怕倒下來危險」等語，然拆除及新建房
    屋工程進行中難免產生噪音及灰塵，除有特別情事，應為所
    有權相鄰關係中所應容忍，尚難認為構成侵權行為；且系爭
    建物1層因相鄰建物拆除所受牆壁及樑柱破損、滲水等損害
    ，均係位於1層後段，既非證人黃承權所承租之系爭建物1層
    前段，且系爭建物1層牆壁為相鄰建物所有，則拆除相鄰建
    物而損壞該1層牆壁之行為，亦難指為侵害被上訴人之權利
    ，是上開租約提前終止，殊不得認係上訴人侵權行為所致，
    被上訴人就其所受租金損失，請求上訴人連帶賠償，自非有
    據。】等情，有本院93年度上易字第996號民事確定判決可
    稽。顯見原確定判決已就再審原告所提各項事證詳為調查，
    並斟酌證人黃承權之證詞，而為再審原告不利判決，洵無再
    審原告所指民事訴訟法第497條所規定重要證物漏未斟酌之
    情事，再審原告以之為再審事由而提起本件再審之訴，自有
    未合。次就原確定判決認定之上開事實而言，其適用法規亦
    無錯誤可言。原確定判決既已認定再審被告等拆除相鄰建物
    之牆壁並非侵權行為，黃承權之提前終止租約，非再審被告
    等之侵權行為所致，自不構成民法第184條第2項違反保護他
    人法律之侵權行為，殊無適用再審原告所指建築法第67條、
    社會秩序維護法第72條第3款及違反社會秩序維護法案件處
    理辦法第11條之餘地。至原確定判決認定之上開事實是否有
    誤，純係證據取捨之問題，揆諸前揭說明，並非民事訴訟法
    第496條第1項第1款所謂適用法規顯有錯誤之範疇。是再審
    原告主張原確定判決有民事訴訟法第496條第1項第1款適用
    法規顯有錯誤之情事，而以之為再審事由提起本件再審之訴
    ，亦有未合。
五、綜上所述，再審原告主張原確定判決有上揭適用法規顯有錯
    誤及漏未斟酌重要證物等情，均不足採，其提起本件再審之
    訴，顯無再審理由，爰不經言詞辯論，逕予判決駁回。
六、據上論結，本件再審之訴為顯無理由，依民事訴訟法第502
    條第2項、第78條，判決如主文。
中　　華　　民　　國　　94　　年　　9　　月　　6　　日
                  民事第十一庭  審判長法　官  阮富枝
　　　　　　　　　　　      　　　　　法　官  吳麗惠
　　　　　　　　　　　      　　　　　法　官  黃豐澤
正本係照原本作成。
不得上訴。
中　　華　　民　　國　　94　　年　　9 　　月　　7 　　日
　　　　　　　　　　　　　　　　　　　書記官  廖艷莉
